【裁判字號】    97,上易,2207
【裁判日期】    971120
【裁判案由】    家暴傷害
【裁判全文】
臺灣高等法院刑事判決                97年度上易字第2207號
上  訴  人  臺灣臺北地方法院檢察署檢察官
上  訴  人
即  被  告  甲○○
選任辯護人  劉祥墩律師
            姚宗樸律師
上列上訴人因被告家暴傷害案件，不服臺灣臺北地方法院97年度
易字第1808號，中華民國97年7月24日第一審判決（起訴案號：
臺灣臺北地方法院檢察署97年度偵字第10849號），提起上訴，
本院判決如下：
    主  文
上訴駁回。
    事實及理由
一、本案經本院審理結果，認第一審以上訴人即被告甲○○犯刑
    法第277條第1項之罪，判處有期徒刑4月，並諭知如易科罰
    金，以新台幣壹仟元折算一日，認事用法及量刑均無不當，
    應予維持，並引用第一審判決書記載之事實、證據及理由（
    如附件）。
二、公訴人上訴意旨略以：被告甲○○犯後否認犯行，既無誠意
    道歉又無賠償醫療費，告訴人受此傷害後身心受創甚重，且
    被告全然不顧及與告訴人間之夫妻關係，而下此重手，認原
    審量處有期徒刑4月尚嫌過輕等語。
三、被告上訴意旨略以：（一）原審認為告訴人之胸壁之所以產
    生一擦傷瘀血之傷勢，乃是由於被告將告訴人由正面抓住其
    衣領向後用力推至牆壁所致，且之所以作此認定，乃是依據
    原審告訴人之證詞，惟若事實真如告訴人所稱，其胸部之瘀
    傷是因被告用力將其推向牆壁所致，為何告訴人之背部或後
    腦杓於驗傷時未出現任何瘀傷或其他腫傷，此顯然違反常理
    ，可證告訴人所述之證詞顯不屬實，該傷勢應是如被告於原
    審所述，是兩人爭執互相拉扯，不小心所致。（二）就告訴
    人手部骨折之傷勢，原審認為此乃因被告舉起右手打告訴人
    ，告訴人以右手去擋，故打到其右手，因而致其右前臂橈骨
    幹骨折，又雖然被告有抗辯稱是因告訴人毆打被告，被告出
    手擋架所致，惟原審則以告訴人身材瘦弱，其出手攻擊之力
    道當非強勁，故其遭被告以手阻擋之反作用力顯不致大至反
    使告訴人右前手臂橈骨幹骨折，與作用力與反作用力之物理
    原理不符，故對被告之主張不加以採信。惟原審並未慮及若
    告訴人用力向下擊打之同時，被告也用力向告訴人毆擊之相
    反的方向擋架，同樣根據作用力及反作用力的物理定律，由
    於兩方皆同時出力，此時雙方的力量反而更有可能大致使告
    訴人之右前手臂橈骨幹骨折，原審完全未慮及此一可能性，
    亦未於其判決中對此有何論述，而僅單憑告訴人片面之證詞
    ，便認定告訴人之右手前臂橈骨幹骨折傷勢一定是由被告單
    方毆擊所致，其認定事實似嫌率斷。（三）原審之所以對被
    告量刑較重之原因有其一為被告至今未與告訴人和解，故認
    被告毫無悔意，惟告訴人之所以提告且不願意原諒被告，並
    不願與被告達成和解及撤回告訴，其無非希望能以此要脅被
    告離婚，而現在雙方已經台灣台北地方法院判決離婚確定，
    且被告就該訴訟亦是以不傷雙方和氣之方式加以處理，可見
    被告非無誠意與告訴人和解，原審之刑度亦有過重之嫌。請
    鈞院審酌上述情狀，給予被告依緩刑之機會。
四、就上訴意旨補充原審判決如下：
（一）經查，被告於原審自承：「告訴人胸部的傷勢是當時我們
      二個人互相拉扯，我不小心抓傷的，.... 」（見原審97
      年7月4日審判筆錄，見原審卷第14頁反面），「那時候我
      坐在床上看電視，告訴人很生氣的進房間，告訴人胸部瘀
      擦傷，的確是我抓告訴人（審判筆錄誤載為被告）的衣領
      造成的，但是是告訴人先動手抓我的衣領，... 」（見原
      審97年7月11日審判筆錄，原審卷第19頁反面），是被告
      已自承告訴人胸部之傷勢係被告抓告訴人衣領時造成，核
      與告訴人指述相符，至告訴人之背部或後腦杓有無傷害，
      與被告抓衣領之行為及告訴人胸部之傷勢，非必然結果，
      被告執此否認犯罪，自不可採；另原審已就被告所辯係告
      訴人先抓其衣領，其不小心碰到，非故意犯罪為不可採信
      ，於理由內詳為說明，被告此部分犯行堪以認定。次查，
      就告訴人手部骨折之傷勢，原審依被告及告訴人體型，告
      訴人傷勢情況，作用力物理原理，認告訴人手部之傷勢係
      因遭被告毆打徒手抵擋所致，經核原審之認定合於經驗法
      則及論理法則，被告再執陳詞係告訴人出手毆打伊云云，
      亦不可採。
（二）次查，原審已審酌被告並無前科，素行尚可，且係大專畢
      業，具相當智識程度，不思平和理性與告訴人溝通，竟憤
      而施以暴力，顯徵其甚為衝動且己身檢束能力之低弱，又
      飾詞狡卸，犯後態度甚劣，至今仍未與告訴人和解，堪認
      其毫無悔意，而告訴人所受傷勢非輕及被告犯罪手段、生
      活情況等一切情狀，量處被告有期徒刑4月，原審已審酌
      被告犯後態度及其他一切情況，量刑核無不當，且在法定
      刑度範圍內為裁量。又本件被告否認犯罪，亦未取得告訴
      人之諒解，亦不適宜為緩刑宣告。公訴人指摘原審量刑過
      輕，被告再執陳詞否認犯罪，並稱原審量刑過重，均應認
      為無理由，應予駁回。
據上論結，應依刑事訴訟法第373條、第368條，判決如主文。
本案經檢察官許仲瑩到庭執行職務。
中    華    民    國    97    年    11    月    20    日
                  刑事第六庭審判長法  官  林堭儀
                                  法  官  張明松
                                  法  官  吳淑惠
以上正本證明與原本無異。
不得上訴。
                                  書記官  陳雅加
中    華    民    國    97    年    11    月    21    日


司法院資訊處製作；財團法人民間司法改革基金會備份。
